臺灣桃園地方法院刑事判決
111年度訴字第78號
公  訴  人  臺灣桃園地方檢察署檢察官
被      告  童柏森


            黃軍几



上列被告因妨害自由案件，經檢察官提起公訴（110年度少連偵
字第354號），本院判決如下：
    主  文
乙○○共同犯剝奪他人行動自由罪，處拘役肆拾日，如易科罰金，
以新臺幣壹仟元折算壹日。
丙○○共同犯剝奪他人行動自由罪，處拘役參拾日，如易科罰金，
以新臺幣壹仟元折算壹日。
    事  實
一、乙○○因故與邱威中發生糾紛，欲透過邱威中之女友丁○○（民
    國00年0月生）聯繫邱威中出面，竟與少年甲○○（92年12月
    生）、陳○妤（94年10月生）、黃○嘉（94年10月生）及其他
    4名身分不詳之人，共同基於剝奪他人行動自由之犯意聯絡
    ，而於110年6月18日為下列犯行：
　㈠當日下午3時許，先由陳○妤及黃○嘉以手拉丁○○之方式，將丁○○帶往桃園市○○區○○街00號之永康公園，再由乙○○、甲○○、
    陳○妤、黃○嘉及其他4名身分不詳之人將丁○○圍住，乙○○向
    丁○○恫稱：「如果不把邱威中約出來就別想走」等語，並出
    手掌摑丁○○（無證據顯示成傷，傷害部分經檢察官為不起訴
    處分）。
　㈡乙○○為迫使邱威中出面，於同日下午透過電話聯絡丙○○，表
    示欲將丁○○帶往丙○○位在桃園市桃園區成功路2段之住處，
    並將丁○○留在該處，丙○○即與乙○○形成共同剝奪人行動自由
    之犯意聯絡，允為提供其住處所為留置丁○○之處所。乙○○即
    指示甲○○騎乘機車，將丁○○載往丙○○之住處，陳○妤及黃○嘉
    亦一同前往，乙○○則先行離去。
　㈢甲○○、陳○妤及黃○嘉於同日下午3時至5時間之某時，將丁○○
    帶到丙○○之住處後，要求丁○○留在房間內不得離去，並在現
    場看管丁○○。乙○○另透過電話指示甲○○向丁○○轉達：「如果
    不找邱威中出面，就不讓妳離去」、「如果離開，會被我們
    處理」等語。嗣丁○○透過友人林○恩向邱威中求救，經邱威
    中報警後，警員於同日晚間8時30分前往丙○○之住處查訪，
    丁○○始重獲自由。
二、案經丁○○訴由桃園市政府警察局桃園分局移送臺灣桃園地方
    檢察署檢察官偵查起訴。
    理  由
壹、證據能力部分：
一、本判決所引用被告以外之人於審判外所為之陳述，被告乙○○
    及丙○○於本院準備程序時明示同意其證據能力。審酌上開陳
    述作成之情況，均符合法律規定，並無顯不可信之情形，認
    屬適當，依刑事訴訟法第159條之5第1項之規定，有證據能
    力。
二、其餘經本判決援引之證據，被告2人均未爭執其證據能力，
    且核無公務員違法取證之情形，又與本案犯罪事實之認定具
    關聯性，並經本院於審判期日，踐行證據調查之法定程序，
    自應認均有證據能力。
貳、實體部分：
一、被告乙○○部分：
　  上開犯罪事實，業據被告乙○○於本院審理中坦承不諱，核與
    告訴人丁○○於警詢及本院審理中之證述相符（見偵卷第354
    頁，本院訴字卷第187-202頁），並有同案少年甲○○於警詢
    及本院審理中之證述（見偵卷第73-77頁，本院訴字卷第131
    -140頁）、同案少年陳○妤及黃○嘉於警詢之供述（見偵卷第
    97-102頁、第87-90頁）、丙○○之女友周○馡於警詢之供述（
    見偵卷第59-63頁）、證人邱威中於警詢之證述（見偵卷第1
    23-124頁）可憑，另有查獲現場照片、監視錄影畫面翻拍照
    片及邱威中提供之通訊軟體對話擷圖在卷可佐（見偵卷第13
    3-148頁）。足認被告乙○○之自白有相當之證據相佐，且與
    事實相符，應堪信為真實。
二、被告丙○○部分：
　㈠被告丙○○於本院審理中，否認有剝奪行動自由之犯行，辯稱
    ：乙○○跟我說要過來打麻將，後來又說要借手機，我就認為
    他是帶朋友來借手機；我沒有看守丁○○，也沒有限制她的行
    動自由等語。
　㈡經查：
　⒈被告丙○○於110年6月18日下午3時後之某時，接獲被告乙○○聯
    繫，同意甲○○等人與丁○○一同前往其住處；甲○○等人將丁○○
    帶往被告丙○○之住處後，丁○○一直留在其住處房間內，嗣於
    同日晚間8時30分，警員前往丙○○之住處查訪後，丁○○始離
    去等情，為被告丙○○所承認，並有前述丁○○、甲○○、陳○妤
    、黃○嘉及周○馡之供述可佐，此部分事實堪以認定。
　⒉丁○○於本院審理中證稱：在永康公園時，我不願意到丙○○家
    ，但有人以口頭威脅，他說除非找到邱威中，否則不讓我走
    ，我忘記是誰說的；我被甲○○、陳○妤及黃○嘉帶到丙○○家的
    1個房間，是麻將間，丙○○跟其他人聊天，我就自己坐在椅
    子上，沒有與其他人對話，也沒有聯絡邱威中；我在麻將間
    待了幾個小時後，又被要求到周○馡的房間，麻將間裡的人
    還是會看守我，因為麻將間的門開著，如果我要走出去，他
    們看得到；甲○○有說如果離開會被他們處理；他們把我留在
    丙○○家，目的是要把我當人質，讓邱威中出現等語（見本院
    訴字卷第188-197頁、第201-202頁）。顯示丁○○非自願前往
    被告丙○○之住處，且在該住處期間，係受在場甲○○等人看守
    ，甲○○並以口頭脅迫丁○○不得離去。另參被告丙○○於警詢時
    供稱：我有出門買東西，大約下午5時回到家，就看見甲○○
    等人在我家等語（見偵卷第24-25頁）。應認丁○○於110年6
    月18日下午3時至5時間之某時起，至同日晚間8時30分止，
    係遭留置在被告丙○○之住處，不得任意離去，時間長達數小
    時。
　⒊被告乙○○於本院審理時證稱：我們在永康公園時討論好要透
    過丁○○把邱威中找出來；丙○○知道我們要以他家為據點，讓
    丁○○聯絡邱威中；我只有跟丙○○說要把丁○○帶去他家，並沒
    有跟他說不能讓丁○○離開，但是甲○○應該會跟丙○○說等語（
    見本院訴字卷第205-206頁）。甲○○於本院審理時證稱：乙○○有先與丙○○聯絡，我們才把丁○○帶到丙○○之住處，丙○○知
    道乙○○與邱威中之間的糾紛，也知道我們是要利用丁○○把邱
    威中找出來；在丙○○之住處時，乙○○打電話給我，要我向丁○○轉達沒找到邱威中前不得離去；我當時是開擴音，丙○○在
    旁邊聽到也沒說什麼等語（見本院訴字卷第134-135頁、第1
    39-140頁）。顯示被告丙○○知悉被告乙○○等人將丁○○帶往其
    住處，係為迫使邱威中出面。
　⒋周○馡於警詢時供稱：我當時人在我男友丙○○的家中，丙○○出
    門買東西時，有告訴我等一下會有人來家裡打麻將，並說他
    們會帶丁○○來家裡；我知道帶丁○○來的原因，因為丁○○的男
    友邱威中曾經偷乙○○他們的錢，所以要找丁○○出來，再把邱
    威中騙出來；丙○○說乙○○表示抓到了丁○○，要帶到丙○○家，
    乙○○說要把丁○○放在丙○○家等語（見偵卷第61頁）。可見周
    ○馡知悉被告乙○○與邱威中之間存有糾紛，且案發當日，周○
    馡經被告丙○○轉述而得知被告乙○○已找到丁○○，並有意將丁○○留置在被告丙○○之住處。再參被告乙○○及甲○○前開證述，
    堪認被告丙○○經乙○○聯繫後，已知悉被告乙○○有意利用其住
    處作為據點，限制丁○○之行動，以迫使邱威中出面。
  ㈢被告丙○○雖辯稱不知情，並主張：我以為乙○○要帶朋友來借
    手機；我沒有看守丁○○，也沒有限制她的行動自由等語。惟
    查：
　⒈手機為現代社會極為普遍之物品，被告乙○○在永康公園時，
    即係透過手機與被告丙○○聯繫，在場亦有甲○○等人，若有使
    用手機之需求，實無專程前往找被告丙○○之必要。況且，依
    丁○○前開證述可知，其遭帶往被告丙○○之住處後，被告丙○○
    與其他人聊天，丁○○則自己坐在椅子上，未與其他人對話，
    亦未聯絡邱威中，在房間內停留長達數小時，顯與被告丙○○
    所辯「借用電話」之情形不符。再參酌甲○○及周○馡前開供
    述可知，被告丙○○明確知悉被告乙○○有意利用其住處限制丁○○行動，直到丁○○聯絡邱威中出面。被告丙○○辯稱「借手機
    」等語，而對被告乙○○前開目的避而不談，顯係有意淡化事
    實經過及行為目的而卸責之詞。
　⒉再者，丁○○遭甲○○等人帶往被告丙○○之住處，其目的係為留
    置丁○○以迫使邱威中出面，若非被告丙○○同意，被告乙○○應
    無法將丁○○長時間留在該處。而立於被告乙○○之立場，若非
    已確認被告丙○○願意提供住處作為據點，限制丁○○之行動自
    由，被告乙○○當不至於放心指示甲○○將丁○○帶往被告丙○○之
    住處長時間留置。否則，一旦被告丙○○追問、起疑，甚至是
    察覺其不法行為而報警，將影響被告乙○○利用丁○○之目的，
    更徒增犯行暴露之風險。應認被告丙○○係知情而允為提供其
    住處作為留置丁○○之處所，被告丙○○辯稱不知情等語，不足
    採信。
　⒊被告丙○○另辯稱未限制丁○○之行動自由，丁○○於本院審理時
    亦證稱：丙○○沒有限制我，不讓我走，是其他人有等語（見
    本院訴字卷第193頁）。惟共同實行犯罪行為之人，在共同
    意思範圍以內，各自分擔犯罪行為之一部，彼此協力、相互
    補充以達其犯罪之目的者，即應對於全部所發生之結果，共
    同負責，不以實際參與犯罪構成要件行為或參與每一階段之
    犯罪行為為必要。被告丙○○知悉被告乙○○欲留置丁○○以迫使
    邱威中出面，對於被告乙○○之犯行已有認識，被告丙○○仍允
    為提供其住處作為據點，對於限制丁○○行動自由之犯罪結果
    ，具有功能上之支配關係。縱使被告丙○○未直接脅迫丁○○或
    限制其離去，亦因提供場所而分擔犯罪行為之一部，應共同
    負責。故被告丙○○所辯，並不影響事實認定及犯罪之成立。
三、綜上所述，被告乙○○及丙○○限制丁○○行動自由之事證明確，
    犯行堪以認定，應依法論罪科刑。
四、論罪科刑：
  ㈠法律適用之說明：
　　刑法之剝奪他人行動自由罪，係指無權之人，以私行拘禁以
    外其他帶有強暴、脅迫性質之不法行為，將被害人置於自己
    實力支配之下而妨害其行動自由者而言。被告乙○○違反丁○○
    之意願，將其帶往永康公園，嗣又帶往被告丙○○之住處，並
    透過甲○○向丁○○恫稱：聯繫上邱威中前不得離開，否則會被
    處理等語，而限制丁○○離去，期間長達數小時。另參少年周
    ○馡於警詢時供稱：丁○○沒有被關在房間裡，她可以在屋內
    自由走動，她還有來我房間借吹風機等語（見偵卷第62頁）
    ，應認丁○○在被告丙○○之住處，尚非受拘禁之狀態，惟無法
    任意離去，行動自由已受剝奪。
　㈡罪名：
　⒈被告乙○○及丙○○所為，均犯刑法第302條第1項之剝奪他人行
    動自由罪。
　⒉剝奪行動自由之行為本質包含妨害他人行使權利及使人行無
    義務之事，故不另論強制罪。又被告乙○○於剝奪行動自由過
    程中，親自或透過甲○○對丁○○所為恫嚇行為，均為剝奪行動
    自由之部分行為，亦不另論罪。
　㈢共同正犯：
　　被告乙○○、丙○○與少年甲○○、陳○妤、黃○嘉及其他4名身分
    不詳之人，就本案犯行，有犯意聯絡及行為分擔，應論以共
    同正犯。
　㈣罪數：
　　被告乙○○將丁○○帶往永康公園及帶往被告丙○○之住處，被告
    丙○○提供場所供限制丁○○自由直至為警查獲時止，被告2人
    於上開期間所為，均係剝奪行動自由之繼續行為，各僅論以
    一罪。
　㈤科刑：
　　審酌被告乙○○為迫使邱威中出面處理糾紛，竟以剝奪行動自
    由之手段，脅迫丁○○聯絡邱威中，被告丙○○與該糾紛無關，
    卻提供被告乙○○拘束丁○○行動之場所，實不足取；念及被告
    2人年紀尚輕，行為時均未成年，被告乙○○已自行與丁○○達
    成和解並賠償，被告丙○○與丁○○經本院調解成立，丁○○表示
    不再追究，有和解書、本院公務電話紀錄及本院調解筆錄可
    憑（見本院訴字卷第63-65頁、第227-228頁），兼衡被告2
    人各自參與犯罪之程度、情節、所生損害、犯後態度、素行
    、智識能力及生活狀況等一切情狀，分別量處如主文所示之
    刑，並均諭知易科罰金之折算標準。
據上論斷，應依刑事訴訟法第299條第1項前段，判決如主文。
本案經檢察官戊○○提起公訴，檢察官周彤芬到庭執行職務。
中　　華　　民　　國　　111 　年　　8 　　月　　9 　　日
                  刑事第四庭  審判長法  官  黃柏嘉
　　　　　　　　　
　　　　　　　　　                  法  官  陳韋如
　　　　　　　　　
　　　　　　　　　                  法　官　涂偉俊
以上正本證明與原本無異。
如不服本判決應於收受判決後20日內向本院提出上訴書狀，並應
敘述具體理由。其未敘述上訴理由者，應於上訴期間屆滿後20日
內向本院補提理由書(均須按他造當事人之人數附繕本)「切勿逕
送上級法院」。 

　　　　　　　　　　　　　　　     書記官　余玫萱　　　　　　　　　
中　　華　　民　　國　　111 　年　　8 　　月　　9 　　日



附錄所犯法條：
中華民國刑法第302條
私行拘禁或以其他非法方法，剝奪人之行動自由者，處5年以下
有期徒刑、拘役或9千元以下罰金。
因而致人於死者，處無期徒刑或7年以上有期徒刑；致重傷者，
處3年以上10年以下有期徒刑。
第1項之未遂犯罰之。